臺北高等行政法院裁定
　　　　　　　　　　　　　　　　　　 93年度訴字第03470號
原　　　告　甲○○
　　　　　　乙○○
上　一　人
訴訟代理人　戊○○
被　　　告　臺北市政府工務局衛生下水道工程處
代　表　人　丙○○（處長）
訴訟代理人　丁○○
　　　　　　己○○
　　　　　　庚○○
上列當事人間因臺北市○○道管理規則事件，原告提起行政訴訟
。本院裁定如下︰
　　主  文
原告之訴駁回。
訴訟費用由原告負擔。
　　理  由
一、按公法上之爭議，除法律別有規定外，得依本法提起行政訴
    訟；訴訟事件不屬行政法院之權限者，行政法院應以裁定駁
    回之，行政訴訟法第2條、第107條第1項第1款各定有明文；
    又國家賠償法所規定損害賠償之訴，除依該法規定外，適用
    民事訴訟法之規定，國家賠償法第12條亦定有明文；是依國
    家賠償法請求國家賠償所生之公法上爭議，應循民事訴訟程
    序救濟，合先敘明。
二、本件原告起訴主張臺北市○○段○○段510地號土地（下稱
    系爭土地）係原告二人所有，其上並未搭蓋建築物，現為空
    地，而隔鄰即雙園段二小段511地號（其上蓋有寶興街149號
    之建物）上建物之下水道接管，依法應埋設於該地號土地內
    。不料，被告於埋設該149號房屋之下水道接管工程時，因
    149 號房屋後側防火巷搭有違建，故被告以不合法之方式將
    之違法埋設於原告所有之510地號土地內。原告於90年9月10
    日發現後隔天，即函請被告移除，被告於91年3月14日上午
    10時辦理會勘，並認「案址寶興街147號及寶興街149號後經
    陳情人鑑界結果，本處公共管線位於陳情人私地內，因該公
    共管線係屬單邊接管收集145至149之1等住戶汙水，本處將
    依程序遷至二住戶私地內」，有會勘紀錄可考。但自會勘後
    至今，被告仍未將該管線移除，嚴重損害原告二人權益。嗣
    原告分別於93年4月9日及93年7月21日致函要求拆除，但被
    告以93年8月4日北市工衛維字第09332177800號函，藉詞原
    告所有之土地與鄰房地界有爭議，又謂國家賠償案認為本件
    無賠償責任，因而拒絕遷管之請求。唯原告前曾申請國家賠
    償，其後係因罹於國家賠償5年時效之規定，因而請求遭駁
    回，且被告亦認，「函請建管處確認是否已自地界線拆除75
    公分範圍內違建，提供執行結果，以利本處辦理污水管遷移
    施工事宜，本處已允諾屆時將台端土地上『用戶排水設備』
    移除」，有被告93年3月10日北市工衛工字第09330600000號
    函可查。足見被告也已經允諾要拆除，只是在等待建管處是
    否已經拆除違建而已，故沒有所謂鑑界不清等情，遂向本院
    提起本件行政訴訟，請求被告將系爭土地下之下水道接管移
    除云云。
三、按提起行政訴訟，得於同一程序中，合併請求損害賠償，行
    政訴訟法第7條固有明文；惟所提起之行政訴訟如為不合法
    ，而損害賠償又屬國家賠償，則非行政法院審判權之範圍，
    其起訴即屬不合法。本件原告主張被告於系爭土地違法埋設
    下水道接管，請求被告移除云云，依其所訴之事實觀之，核
    屬國家賠償法第3條「公有公共設施因設置有欠缺，至人民
    財產受損害」所規定之訴訟類型，又國家負賠償責任者，應
    以金錢為之。但以回復原狀為適當者，得依請求，回復損害
    發生前原狀，國家賠償法第7條第1項定有明文。本件原告請
    求被告移除違法設置於原告私有土地之下水道公共管線，即
    係請求以回復損害發生前之原狀為國家賠償之方式，依前述
    之規定及說明，其屬國家賠償事件，應循民事訴訟程序，向
    普通法院起訴尋求救濟，而非屬於行政法院之審判權限，故
    原告提起行政訴訟，為不合法，應予以駁回。
四、依行政訴訟法第107條第1項第1款、第104條，民事訴訟法第
    95條、第78條、第85條第1項前段，裁定如主文。
中　　華　　民　　國　　94　　年　  12　　月　 30  　 日
                       第五庭審判長法  官　張瓊文
                                   法  官  帥嘉寶
                                   法  官  蕭忠仁
上為正本係照原本作成。
如不服本裁定，應於送達後10日內向本院提出抗告狀（須按他造
人數附繕本）。
中　　華　　民　　國　　94　　年　  12　　月　 30  　 日
    　　  　　　　　　　    　     書記官  蕭純純
